【裁判字號】    95,勞訴,184
【裁判日期】    951222
【裁判案由】    給付退休金
【裁判全文】
臺灣臺北地方法院民事判決             95年度勞訴字第184號
原      告  乙○○
被      告  尚志國際通運股份有限公司
法定代理人  甲○○
訴訟代理人  丙○○
當事人間請求給付退休金事件，經本院於中華民國95年12月5 日
言詞辯論終結，判決如下：
    主      文
被告應給付原告新台幣貳佰玖拾肆萬肆仟伍佰柒拾捌元，及其中
新台幣貳佰柒拾伍萬玖仟肆佰元自民國九十五年一月一日，其餘
新台幣壹拾捌萬伍仟壹佰柒拾捌元自民國九十五年九月七日起，
均至清償日止，按年息百分之五計算之利息。
原告其餘之訴駁回。
訴訟費用由被告負擔百分之九十五，餘由原告負擔。
本判決原告勝訴部分，於原告以新台幣壹佰萬元為被告供擔保後
，得假執行。但被告如以新台幣貳佰玖拾肆萬肆仟伍佰柒拾捌元
為原告預供擔保後，得免為假執行。
原告其餘假執行之聲請駁回。
    事實及理由
一、原告主張：
  (一)原告自民國62年6 月17日起任職於被告公司，嗣於94年10月
    20日提出自94年11月30日退休之申請，經被告同意並依規定
    辦理退職結帳、移交手續等。原告任職期間每月薪資除包括
    本薪、職務加給、主管加給外，尚固定領得皆勤津貼、達成
    獎金及其他津貼，以此計算後，退休前平均工資為新台幣（
    下同）65,339元，工作年資計為32年6 個月，可得45基數，
    故被告應依勞動基準法第五十五條、勞動基準法施行細則第
    二十九條第一項規定，在原告退休之日起30日內給付退休金
    2,940,255 元（計算式為：65,339×45＝2,940,255） 。又
    依勞動基準法施行細則第二十四條第三款規定，原告迄至退
    休時尚有特別休假93年度23.5日、94年度26日未休畢，依此
    ，被告尚應給付原告未休特別休假工資106,227 元。再者，
    被告未在原告就職時起為原告加入勞工保險，遲於66年4 月
    1 日始為原告投保，致原告僅獲勞工保險局發給按43個月投
    保薪資計算之老年給付，原告月投保薪資為42,000元，故尚
    短少2 個月投保薪資即84,000元之老年給付，被告自應依勞
    工保險條例第七十二條規定賠償原告之損失。
  (二)為此本於勞動基準法第五十五條、第三十九條及勞工保險條
    例第七十二條規定請求被告給付退休金、未休特別休假工資
    暨賠償短少之老年給付，共計3,130,482 元及法定遲延利息
    等語。並聲明：
  1.被告應給付原告3,130,482 元，及自95年1 月1 日起至清償
    日止，按年息5 ﹪計算之利息。
  2.願供擔保以代釋明，請准宣告假執行。
    （原告起訴時聲明請求被告給付3,138,264 元本息，嗣於本
    院95年12月5 日言詞辯論期日就未休特別休假工資部分之請
    求為減縮，所為應受判決事項之聲明如上，被告對此並未異
    議，依民事訴訟法第二百五十五條第一項第三款、第二項規
    定，應予准許）
二、被告則抗辯：
  (一)原告雖符合自請退休要件，然在其擔任被告公司主計長期間
    ，明知訴外人張常生任職總經理期間有與債權人私下為不利
    於被告之協議，卻未善盡管理監督之責，被告係在原告自請
    退休後，因稽查發現其涉有背信之嫌，始向臺灣臺北地方地
    方法院檢察署提出刑事告訴，目前正在偵查中；被告係訴外
    人大同股份有限公司（下稱大同公司）之投資公司，大同公
    司訂有工作規則，除已向台北市政府勞工局報備外，另放置
    於被告公司網站上供員工查閱，兩造即應受大同公司工作規
    則之拘束，被告本可依工作規則終止與原告間勞動契約，而
    否准其退休之申請，但被告並未依此終止兩造間契約，惟在
    原告所涉刑事案件判決確定前，被告得行使同時履行抗辯權
    而暫緩給付退休金。
  (二)依兩造應適用之大同公司工作規則第三十六條第一項第一款
    規定，技術員之工資僅含本薪、職務加給、工作津貼（主管
    加給）三項，其餘之皆勤津貼、達成獎金、其他津貼均屬獎
    勵、恩惠性給與，不得列入計算平均工資：
  1.皆勤津貼即全勤獎金，為每半個月結算一次，若員工該月份
    上半個月期間無遲到、早退、請假，則予以發給0.5 日工資
    ，每個月結算兩次，在發放薪資時一次發給，皆勤津貼發放
    對象包括被告公司全體員工在內。
  2.至於達成獎金乃被告為基立員工士氣創造佳績，而訂定達成
    獎金核發辦法，依該辦法計付，原告為主計主管，並未直接
    參與生產或銷售工作，為公平起見遂由單位主管簽核以平均
    值12,000元給付原告，一般達成獎金係依照廠區工作環境、
    達成率，由各廠區各自計算，達成獎金發放對象則為一般工
    廠內操作員、事務員，所謂達成率係指該月份工作量及責任
    額是否有達到要求之標準而言。
  3.其他津貼則係被告為鼓勵員工長期儲蓄、累積財富、保障員
    工未來安定之生活，而與訴外人中國信託商業銀行簽訂信託
    契約，由員工組成「大同公司工者有其股員工持股委員會」
    ，每月提撥5,000 元，另由被告提撥獎勵金1,500 元，共計
    提撥6,500 元。依「大同公司工者有其股員工持股委員會」
    章程第九條第四項規定，該獎勵金應列為會員薪資所得之一
    部，但不計入將來會員退休或離職時，被告應給付退休金或
    離職金之計算基準。
  4.又原告並非與訴外人張慶喜等一同提出退休申請，故並無調
    解卷第8 頁被告簽呈所載應該將達成獎金列入計算平均工資
    之適用。故以原告工作年資計算可得45個基數，乘以其平均
    工資50,063元後，原告可得之退休金數額為2,252,835 元。
  (三)原告對於所涉背信罪嫌之案件尚未交代清楚，能否核准其退
    休尚有疑義，故被告無須給付其未休特別休假工資；況以原
    告每月30日可得工資數額為49,242元（即本薪9,291 元、職
    務加給33,151元、主管加給6,800 元），故其每日工資數額
    為1,641.4 元，再按其未休日數共49.5日計算後，僅可領取
    未休特別休假工資81,249元。
  (四)對於原告請求被告賠償老年給付短少差額84,000元部分不爭
    執。
  (五)並聲明：原告之訴及假執行之聲請均駁回，如受不利判決願
    供擔保，請准宣告免為假執行。
三、兩造不爭執之事實（詳見本院95年12月5 日言詞辯論筆錄第
    3頁）：
  (一)原告自62年6 月17日起任職被告公司，嗣於94年10月20日提
    出自94年11月30日退休申請，經被告同意並依規定辦理退職
    結帳、移交手續，退休金給與標準依工作年資計算可得45個
    基數，兩造間存有僱傭契約關係，且有勞動基準法之適用。
  (二)原告尚有未休特別休假93年度為23.5日、94年度為26日未休
    畢。
  (三)被告疏漏遲於66年4 月1 日始為原告加入勞工保險，致原告
    短少2 個月投保薪資即84,000元之老年給付，被告應依勞工
    保險條例第七十二條規定賠償。
四、本件經兩造於本院95年12月5 日言詞辯論期日整理後，兩造
    爭執之重點在於：
  (一)原告退休前六個月平均工資應否計入皆勤津貼、達成獎金、
    其他津貼？此三項給與是否為工資性質？被告所應給付之退
    休金數額為多少？
  (二)原告主張被告應給付未休特別休假工資106,227 元，是否有
    據？
五、現就兩造爭執之重點分述如下：
  (一)原告退休前六個月平均工資應否計入皆勤津貼、達成獎金、
    其他津貼？此三項給與是否為工資性質？被告所應給付之退
    休金數額為多少？
  1.就被告於前開二之(二)所為抗辯，原告陳述略以：原告並未曾
    見過被告所提出之大同公司工作規則，況被告所提大同公司
    工作規則僅係一般性規定，為90年間所修正者，然被告為配
    合勞退新制並節省成本鼓勵員工辦理退休，乃提出人力精簡
    專案，規定退休平均工資以本薪、職務加給、主管加給、達
    成獎金列入計算，原告係依勞動基準法第五十三條第二款規
    定自請退休，提出退休申請時雖未及趕上被告所訂上開人力
    精簡優退時間，但被告總經理及董事長均已在原告自請退休
    簽呈上准許原告依被告人力精簡方案退休，故在計算退休金
    時應將達成獎金列入計算平均工資；又皆勤津貼為出勤績效
    性質之獎金，其他津貼即購股補貼金部分，雖「大同公司工
    者有其股員工持股委員會」章程規定不計入退休金計算標準
    ，但既然章程承認購股補貼金為薪資所得之一部，且按月列
    入薪資中核給，顯為經常性給與，並為勞務之對價，自應列
    入計算平均工資等語。
  2.首先，按勞工工作25年以上者，得自請退休，勞動基準法第
    五十三條第二款定有明文，本條制定之立法精神，無非基於
    勞工之立場，為防止雇主不願核准已達一定年資、年齡之勞
    工自請退休之弊端，而賦予勞工得自請退休之權利，使符合
    該條規定要件之勞工於行使自請退休之權利時，即發生終止
    勞動契約之效力，而無須得相對人即雇主之同意；故勞工依
    該法自請退休時，勞雇雙方之勞動契約即可終止，勞工自請
    退休之權利為契約終止權之一種，而終止權又屬形成權之一
    種，形成權於權利人行使時，即發生形成之效力，不必得相
    對人雇主之同意。卷查，原告於94年10月20日提出自94年11
    月30日退休之申請時，確實已在被告工資工作達25年以上，
    而符合勞動基準法第五十三條第二款自請退休要件，乃兩造
    所不爭執者（見本院95年12月5 日言詞辯論筆錄第1 頁）；
    又原告自請退休之申請業已到達有權代表被告之總經理、董
    事長，此觀諸卷附之原告94年10月20日申請書，即可查知（
    見本院臺北簡易庭95年度北勞調字第147 號卷第5 頁，下簡
    稱調解卷），故在原告自請退休之意思表示到達被告董事長
    處時，即已生效，兩造間勞動契約關係自94年12月1 日起因
    原告自請退休而消滅，洵堪認定。
  3.次按，勞工依勞動基準法第五十三條第二款規定自請退休時
    ，得依同法第五十五條第二項規定：「前項第一款退休金基
    數之標準，係指核准退休時一個月平均工資。」之給與標準
    請求雇主給付退休金，至於所謂「工資」、「平均工資」，
    依同法第二條第三款、第四款規定：「三工資：謂勞工因工
    作而獲得之報酬：包括工資、薪金及按計時、計日、計月、
    計件以現金或實物等方式給付之獎金、津貼及其他任何名義
    之經常性給與均屬之。四平均工資：謂計算事由發生之當日
    前六個月內所得『工資』總額除以該期間之總日數所得之金
    額。」。可知，本法所謂之工資，應包括下列條件：
    (1)由雇主給付勞工，(2)勞工因工作所獲得之對價，(3)須為經
    常性之給與。其中：
  (1)所謂經常性之給與，衹要在一般情形下經常可以領得之給付
    即屬之。此之「經常性」未必與時間上之經常性有關，而是
    指制度上之經常性而言。亦即，為雇主企業內之制度，雇主
    有支付勞工給與之義務時，該給與即為經常性給與，因為在
    既定制度下，勞工每次滿足該制度所設定之要件時，雇主即
    有支付該制度所訂給與之義務。倘雇主為改善勞工生活而給
    付非經常性給與；或為其單方之目的，給付具有勉勵、恩惠
    性質之給與，即非為勞工之工作給付之對價，與勞動契約上
    之經常性給與有別，應不得列入工資範圍之內。
  (2)又所稱因工作所獲得之對價，由勞動契約之法理言之，若為
    勞工因提供勞務而由雇主所獲得之對價，本即應認定為工資
    。此對照觀之勞動基準法第二條第一款「從事工作獲致工資
    」，及民法第四百八十二條關於僱傭契約之定義提及「一方
    為他方服勞務，他方給付報酬」之條文文義，即可得知。至
    於何種給付構成勞務之對價，應以給付之性質為出發點；此
    處應探究該給付與勞務之提出是否處於同時履行之關係，雇
    主得否以勞工未提供勞務而拒絕某一給付，或當雇主不為某
    一給付，勞工得否拒絕勞務之提供等相關情狀予以判斷。
  (3)因此，除非勞資雙方約定給付工資之方式為論時計酬、論件
    計酬外，就經常性給與是否屬於工資，尚須考量該給付是否
    隨工作內容、種類及其複雜性，勞工所具備之經驗、學歷、
    智力、技能、勞心度、勞力度、年資、級職等情狀不同，而
    有高低以決之。準此，判斷是否為工資，不應以其給付名稱
    如何為基準，如此解釋始可防止雇主對勞工因工作而獲得之
    經常性報酬，不以工資之名義而改用其他名義，規避該給付
    計入平均工資內。
  4.原告對於兩造間勞動條件有大同公司工作規則之適用迄至本
    院95年12月5 日言詞辯論期日時，已不再爭執（見原告當庭
    所提補充(二)狀第二段）。被告雖以兩造應受大同公司工作規
    則第三十六條第一項第一款規定之拘束，亦即，技術員之工
    資僅含本薪、職務加給、工作津貼（主管加給）三項，其餘
    之皆勤津貼、達成獎金、其他津貼均屬獎勵、恩惠性給與，
    不得列入計算平均工資等語而為抗辯。但按，勞動基準法為
    保障勞動條件之最低標準，若雇主所為工作規則違反勞動基
    準法者，本即乏效力。經查，大同公司工作規則第三十六條
    第一項第一款雖做如上之規定（見本院卷第36頁），但因有
    違前開勞動基準法第二條第三款、第四款規定，自有可議。
    因之，關於原告每月所領薪資之定義、是否屬於工資性質，
    仍應藉由勞動基準法第二條第三款工資性質之規定予以檢視
    ，如前３之說明，尚難以被告所援用之大同公司工作規則未
    將皆勤津貼、達成獎金、其他津貼列入工資範圍內，即謂該
    等給與不得列入計算退休金平均工資，關於應否列入計算退
    休金，仍應以勞動基準法前開規定為檢視標準。
  5.卷查，原告固然每月均領得皆勤津貼、達成獎金、其他津貼
    ，有其薪資支付清單附卷可稽（見本院卷第18至19頁），但
    此至多僅得認為該三項給與具備經常性給與要件，是否該當
    於工資性質，仍應以該等給付是否為原告勞務之對價而為判
    斷。
  6.其次，即就前開三項給與可否列入計算退休金平均工資，分
    別說明之：
  (1)皆勤津貼部分：
    原告對於被告所述：皆勤津貼即全勤獎金，為每半個月結算
    一次，若員工該月份上半個月期間無遲到、早退、請假，則
    予以發給0.5 日工資，每個月結算兩次，在發放薪資時一次
    發給，皆勤津貼發放對象包括被告公司全體員工在內等情，
    並不爭執（見本院卷第25頁背面）。依此，皆勤津貼之給付
    核屬被告一方對於全月均出勤之員工所為之獎勵，縱使雇主
    即被告不為給付，原告尚非得以此為由拒絕勞務之提供，顯
    見，皆勤津貼並非勞工即原告提供勞務之對價，縱具備經常
    性給與性質，亦難謂係工資之性質。
  (2)達成獎金部分：
  經查，被告係依其「尚志貨櫃達成獎金核發L2辦法」發給員
    工達成獎金，有該辦法在卷可憑（見本院卷第53至68頁）；
    又達成獎金發放對象則為一般工廠內操作員、事務員，原告
    為主計主管，並未直接參與生產或銷售工作，然被告為公平
    起見遂由單位主管簽核以平均值12,000元給付原告乙節，除
    經被告陳述綦詳外，並為原告所不否認。細閱上開達成獎金
    核發辦法，可知達成獎金之發放悉依廠區營運業績、營運量
    按比率發給者（見本院卷第53至54頁），以促使員工努力達
    成被告公司年度營運利潤目標，既然其發放目的在激勵員工
    盡力創造公司營業利潤，故應屬於獎勵、恩惠性給與，與勞
    工勞務之提供尚乏對價關係，而非工資之性質。
  惟查，被告為鼓勵員工退休曾制訂人力精簡方案，且被告更
    在該方案中應允將達成獎金列入計算退休金平均工資，有原
    告所提簽呈可佐（見調解卷第8 頁）。次查，原告雖未及在
    該人力精簡方案實施時自請退休，但原告在其自請退休之簽
    呈上，曾請求被告同意依上開人力精簡方案退休，此則經被
    告董事長核可，有原告申請書足證（見調解卷第5 頁），就
    此則據被告表示不爭執而為自認（見本院95年12月5 日言詞
    辯論筆錄第2 頁）。準此，關於原告退休金平均工資，自應
    依兩造之合意將達成獎金計入，被告應受該合意之拘束，堪
    以認定。
  (3)其他津貼部分：
    據查，被告公司為鼓勵員工長期儲蓄、累積財富、保障員工
    未來安定之生活，乃與中國信託商業銀行簽訂信託契約，由
    員工組成「大同公司工者有其股員工持股委員會」，加入之
    會員則由薪資中提撥一定之金額，加上公司補助30﹪獎勵金
    由員工購買大同公司股票；依「大同公司工者有其股員工持
    股委員會章程」第九條第四項規定，該獎勵金應列為會員薪
    資所得之一部，但不計入將來會員退休或離職時，被告應給
    付退休金或離職金之計算基準之情，有被告所提上開章程附
    卷足稽（見本院卷第69至70頁）。原告對於其他津貼之發給
    確實係依「大同公司工者有其股員工持股委員會」章程計付
    者，已予自認（見原告95年12月5 日補充(二)狀第四段），足
    徵，該項其他津貼之給付與原告擔任主計主管之職務無涉，
    不具有勞務對價性；反係原告等員工為取得大同公司股票、
    獲取股票股利本應繳納之股款、資金之一部（見上開章程第
    十條運用範圍各款、第十一條規定，本院卷第70頁）。是以
    ，其他津貼非屬工資之性質，不得列入計算退休金平均工資
    。
  7.綜前所述，原告每月領得之皆勤津貼、其他津貼並非工資性
    質，不應列入計算平均工資，至於達成獎金乃被告承諾願依
    其人力精簡方案計付與原告者，故應列入計算原告退休金平
    均工資；準此，原告於退休前六個月每月領得之本薪、職務
    加給、主管加給、達成獎金應得列入計付退休金。次查，原
    告自94年6 月至11月各月領得之工資，依上述四項項目核計
    後，數額分別為62,884元、61,242元、62,884元、62,884元
    、61,242元、62,868元（見本院卷第18至19頁），故該六個
    月工資總額為374,004 元，該期間總日數為183 日，故平均
    每日工資為2,044 元（374,004 183 ＝2043.7≒2044，元
    以下四捨五入，下同），月平均工資為61,320元（2,044 
    30＝61,320）。再者，兩造對於原告退休金給與標準依工作
    年資計算可得45個基數，並不爭執（見前揭兩造不爭執之事
    實(一)），以此計算後，原告可得退休金2,759,400 元（計算
    式為：61,32045＝2,759,400） ，原告請求超逾之部分，
    洵屬無據，應予駁回。
  (二)原告主張被告應給付未休特別休假工資106,227元，是否有
    據？
    勞動基準法第三十九條規定：「第三十六條所定之例假、第
    三十七條所定之休假及第三十八條所定之特別休假，工資應
    由雇主照給。雇主經徵得勞工同意於休假日工作者，工資應
    加倍發給。因季節性關係有趕工必要，經勞工或工會同意照
    常工作者，亦同。」，被告所循之大同公司工作規則第五十
    條內容亦與該規定相同（見本院卷第38頁），被告以原告所
    涉背信罪嫌刑事案件尚未確定為由，拒絕給付，尚屬無據。
    經查，兩造對於原告尚有未休特別休假93年度為23.5日、94
    年度為26日未休畢既不爭執（見三之(二)記載），以原告日平
    均工資2,044 元計算後，被告所應給付之未休特別休假工資
    為101,178 元（2,044 ×49.5＝101,17 8），原告逾此部分
    之請求則為無理由。
  (三)被告疏漏遲於66年4 月1 日始為原告加入勞工保險，致原告
    短少2 個月投保薪資即84,000元之老年給付，被告應依勞工
    保險條例第七十二條規定賠償，已於前開三之(三)記載甚詳，
    為兩造所不爭者，故原告請求被告賠償，即屬有據。
  (四)綜此，被告應給付原告退休金2,759,400 元、未休特別休假
    工資101,178 元及賠償短少之勞工保險老年給付84,000元，
    共2,944,578元。
六、又依民法第二百二十九條第一項規定：「給付有確定期限者
    ，債務人自期限屆滿時起，負遲延責任。」，而勞動基準法
    施行細則第二十九條第一項所定，雇主應給付之勞工退休金
    應自勞工退休之日起30日內給付之，故被告應自30日屆滿之
    翌日始負遲延責任。因之，原告主張被告應給付自95年1 月
    1 日給付退休金部分之法定遲延利息，合於前開規定自原告
    94年11月30日退休起30日內給付期限，應予准許。至於原告
    請求被告應給付之未休特別休假工資及賠償短少之勞工保險
    老年給付部分，因該部分為未定給付期限之債，揆諸民法第
    二百二十九條第二項規定，被告應自起訴狀繕本送達翌日即
    95 年9月7 日起始陷於給付遲延，故原告請求自95年1 月1
    日起算該部分法定遲延利息，超逾部分之請求，不應准許。
七、再者，被告雖抗辯：原告涉有背信罪嫌，其得俟刑事判決確
    定後始須給付退休金，而行使同時履行抗辯權等語。查：
  (一)依民法第二百六十四條第一項規定：「因契約互負債務者，
    於他方當事人未為對待給付前，得拒絕自己之給付。但自己
    有先為給付之義務者，不在此限。」，所謂同時履行之抗辯
    ，乃係基於雙務契約而發生，倘雙方之債務，非本於同一之
    雙務契約而發生，縱令雙方債務在事實上有密切之關係，或
    雙方之債務雖因同一之雙務契約而發生，然其一方之給付，
    與他方之給付，並非立於互為對待給付之關係者，均不能發
    生同時履行之抗辯。
  (二)惟查，被告迄今並未曾以原告違反工作規則為由終止與原告
    間勞動契約關係，亦無欲就其所述因原告背信行為所受損害
    乙節提出抵銷抗辯，業經其在本院95年12月5 日言詞辯論期
    日陳述無訛。而被告對於原告所應為對待給付之內容為何，
    並未詳為主張及舉證，故所為同時履行抗辯，與民法第二百
    六十四條第一項規定要件有間，洵無足取。
八、綜上所述，原告業已依勞動基準法第五十三條第二款規定自
    請退休，被告即應給付原告退休金，惟關於平均工資之計算
    ，除被告承諾計入達成獎金外，原告其餘每月所領皆勤津貼
    、其他津貼非工資性質，不得列入。再者，原告尚有93、94
    年度特別休假共49.5日未休畢，被告自應依勞動基準法第三
    十九條規定發給加倍之工資。從而，原告本於勞動基準法第
    五十五條、第三十九條及勞工保險條例第七十二條規定請求
    被告給付退休金、未休特別休假工資暨賠償短少之老年給付
    共計2,944,578 元，及其中2,759,400 元自95年1 月1 日起
    ，其餘185,178 元自95年9 月7 日起，均至清償日止，按年
    息5 ﹪計算之法定遲延利息，為有理由，至超逾部分則難謂
    有據，應予駁回。
九、本件為判決之基礎已臻明確，兩造其餘之陳述及所提其他證
    據，經本院斟酌後，認為均於判決之結果無影響，亦與本案
    之爭點無涉，自無庸逐一論述，併此敘明。
十、假執行之宣告：
    兩造陳明願供擔保，聲請宣告假執行或免為假執行，經核原
    告勝訴部分，合於法律規定，爰分別酌定相當之擔保金額宣
    告之；原告其餘假執行之聲請，因訴之駁回而失所依據，不
    予准許。
十一、結論：原告之訴為一部有理由，一部無理由，並依民事訴訟
    法第七十九條、第三百九十條第二項、第三百九十二條第二
    項，判決如主文。
中    華    民    國    95    年    12    月    22    日
                  勞工法庭  法  官  賴錦華
以上正本係照原本作成
如對本判決上訴，須於判決送達後廿日內向本院提出上訴狀
中    華    民    國    95    年    12    月    22    日
                            書記官  林桂玉


司法院資訊處製作；財團法人民間司法改革基金會備份。
